【裁判字號】    99,台上,7828
【裁判日期】    991216
【裁判案由】    違反毒品危害防制條例
【裁判全文】
最高法院刑事判決            九十九年度台上字第七八二八號
上  訴  人  台灣高等法院台南分院檢察署檢察官
上  訴  人
即  被  告  楊松霖
上列上訴人等因被告違反毒品危害防制條例案件，不服台灣高等
法院台南分院中華民國九十九年九月十四日第二審判決（九十九
年度上訴字第六０二號，起訴案號：台灣台南地方法院檢察署九
十八年度偵字第一六四六七、一七五四六號），提起上訴，本院
判決如下：
    主  文
原判決關於無罪部分撤銷，發回台灣高等法院台南分院。
其他上訴駁回。
    理  由
甲、撤銷發回（即無罪）部分：
本件原判決以公訴意旨略以：被告楊松霖基於販賣第一級毒品海
洛因之犯意，於民國九十八年八月下旬，持用0000000000號行動
電話與周任鴻持用之0000000000號行動電話聯絡交易購買毒品海
洛因事宜，再於台南縣六甲鄉中社村林鳳營陸橋下，以新台幣（
下同）一千元之價格販賣毒品海洛因予周任鴻二次，因認被告涉
犯毒品危害防制條例第四條第一項之販賣第一級毒品罪嫌云云。
經審理結果，以不能證明被告犯罪，因而維持第一審諭知被告此
部分無罪之判決，駁回檢察官在第二審之上訴。固非無見。
惟查：供述證據，如須以補強證據證明確與事實相符者，其所謂
「補強證據」，係指除該供述本身外，其他足以佐證該供述確具
有相當程度真實性之證據而言，且所補強者，不以事實之全部為
必要，祇須因補強證據與該供述相互印證，依社會觀念，足使犯
罪事實獲得確信者，即足當之；又證人之陳述有部分前後不符或
相互間有所歧異時，究竟何者為可取，法院仍應本其自由心證予
以斟酌，非謂一有不符或矛盾，即應認其全部均為不可採信。原
判決固以證人周任鴻與被告間存有怨隙，且就其向被告購買毒品
之時間，前後供述不一，因認尚難以該證人有瑕疵之證言，資為
被告有該部分販賣海洛因犯行之憑據。然卷查證人周任鴻於九十
八年十二月七日檢察官第一次偵查時，除以證人身分具結證稱於
九十八年九月底，向被告購買海洛因二次外；並稱交易地點都在
台南縣六甲鄉中社村之陸橋下，每次均是一千元，以伊00000000
00號行動電話與被告持用之0000000000號行動電話聯絡購買海洛
因，知道被告有在販賣毒品，是因被告住在附近，大家都知道此
事等語（見偵字第一六四六七號卷第三十三、三十四頁）。嗣於
同年十二月十五日檢察官第二次偵查時，陳稱：「（問：你表示
是於九十八年九月底，向被告購買二次海洛因，為何你與被告間
之通聯紀錄，最後日期只到九十八年八月底而已？）時間那麼久
了，可能我記錯日期，我向被告購買毒品海洛因的日期應該是在
同年八月底，我向被告購買完海洛因後，就沒再與他聯絡了」、
「（問：為何被告表示不認識你？）他不可能不認識我，我可以
跟他對質，我們是住隔壁村，約五分鐘的車程，我是在被告前次
入監服刑前就認識他了，後來在今年中，在他家附近遇到他，我
當時還有在施用海洛因……之後我知道被告有在賣海洛因，所以
向他購買二次，每次都是一千元。」等語（見同上偵查卷第四十
八頁），並有被告持用之0000000000號行動電話與證人周任鴻所
有0000000000號行動電話之通聯紀錄附卷可憑，被告亦承認自九
十八年八月間開始持用上揭行動電話。證人周任鴻於二次偵查中
已就向被告購買海洛因之地點是在台南縣六甲鄉中社村之陸橋下
具體說明甚詳，並於檢察官質問何以被告辯稱與其互不認識時，
證述與被告住隔壁村庄，相距五分鐘車程，以及被告前次入監服
刑前即認識等情明確。雖證人周任鴻於檢察官第一次訊問時稱購
買海洛因是九十八年九月底，嗣於檢察官提示上揭行動電話通聯
紀錄後，改稱是在同年八月底，時間稍有不一，然此是否因證人
作證時間距離其購買日期已有三、四個月，一時記憶不清所致，
其既能就購買地點、價錢、次數，及與被告認識情形之基本事實
，具體詳細說明，且前後供述相互一致，能否因購買時間，事後
一時記憶不清，即認其全部證述均不可採？原判決固又以證人黃
俊欽於第一審結證：就我所知周任鴻與被告間有發生過衝突，在
我家我有看到被告要打周任鴻，時間已經忘記了，是去年八月到
十月間發生的等語，因而採信被告所為：與證人周任鴻有宿怨等
辯解（見原判決第二十頁，理由丙、三之(三)）。然被告所稱與證
人周任鴻有宿怨之詳情若何？是否重大而達到遭挾怨報復，至誣
攀其犯販賣第一級毒品重罪之程度？原判決均未予以詳查說明，
率為被告有利之認定，已難謂允當。又證人周任鴻前揭不利於被
告之證述，得否以其與被告間之行動電話通聯紀錄等證據，資為
補強、相互印證，而使被告被訴之犯罪事實獲得確信？原審亦未
詳予斟酌判斷，遽行判決，併有調查未盡及理由欠備之違法。檢
察官上訴意旨執以指摘，非無理由，應認原判決此部分有撤銷發
回更審之原因。
乙、駁回上訴（即有罪）部分：
按刑事訴訟法第三百七十七條規定：上訴於第三審法院，非以判
決違背法令為理由，不得為之。是提起第三審上訴，應以原判決
違背法令為理由，係屬法定要件，如果上訴理由書狀並未依據卷
內訴訟資料，具體指摘原判決不適用何種法則或如何適用不當，
或所指摘原判決違法情事，顯與法律規定得為第三審上訴理由之
違法情形，不相適合時，均應認其上訴為違背法律上之程式，予
以駁回。本件原審經審理結果，認為上訴人即被告所為如原判決
附表（下稱附表）所示販賣海洛因之犯行，均罪證明確，因而維
持第一審論處被告以如附表所示之販賣第一級毒品罪刑（共十罪
），並就主刑部分定應執行有期徒刑十八年之判決，為無不合，
予以維持，駁回被告及檢察官各該部分在第二審之上訴。已詳敘
調查、取捨證據之結果及憑以認定犯罪事實之心證理由。從形式
上觀察，原判決並無足以影響判決結果之違法情形存在。被告上
訴意旨略以：(一)、依證人吳信賢於九十九年二月十一日之審理筆
錄以及被告與其對話之監聽譯文內容可知，被告並未販賣毒品予
吳信賢，而是受其所託幫忙購買或一同前取。原審逕認該監聽譯
文為被告與他人間之交易情形與本件無涉，無法作為有利之認定
，顯有判決引用之證據與卷證不符之違法。(二)、證人郭奇隆於偵
查及審判中均稱是黃俊欽（第一審法院另案審理中）交付海洛因
予伊，黃俊欽亦證稱係伊單獨販賣予郭奇隆。且依被告與郭奇隆
於九十八年十月六日二十三時五十八分、同年十月七日七時四十
三分及五十八分之監聽譯文，均可得知郭奇隆係與黃俊欽獨立成
立販毒關係，並無任何具體證據證明被告有販賣毒品之行為，原
審逕認被告與黃俊欽共同販賣毒品予郭奇隆，有違證據法則。再
者，被告於九十九年七月三十日具狀聲請傳喚黃俊欽，以釐清被
告是否授意黃俊欽交付毒品予郭奇隆，原審未予傳喚亦未說明不
予調查之理由，併有理由不備及調查職責未盡之違法云云。惟按
：(一)、證據之取捨及犯罪事實之認定，乃事實審法院之職權，苟
其取捨，不違背經驗法則或論理法則，不得任意指為違法；又證
據之證明力如何，由事實審法院本於確信自由判斷之，此項自由
判斷之職權行使，苟係基於吾人日常生活之經驗，而未違背客觀
上應認為確實之定則，又已敘述其何以為此判斷之理由者，亦不
容漫指為違法，而據為適法之第三審上訴理由。原判決業已依憑
被告於偵查及第一審移審訊問時，除辯稱如起訴書所載販賣海洛
因予吳信賢之次數不實外，均供承有販賣海洛因予吳信賢之事實
。證人吳信賢於警詢、偵查中；證人郭奇隆於偵查、第一審亦分
別證述向被告購買海洛因之經過明確，並參酌被告所使用000000
0000號行動電話分別與吳信賢所使用之0000000000號行動電話、
郭奇隆所使用0000000000號行動電話之通訊監察譯文等證據資料
，憑以認定被告販賣海洛因四次予吳信賢；被告與黃俊欽共同販
賣海洛因六次予郭奇隆等犯行之論據，而以被告所辯為卸責之詞
，殊無足取，於理由內依憑調查所得之證據，詳加指駁；並說明
：(1)證人吳信賢於第一審改稱：「我是拿錢給被告，請他幫我買
毒品，不是他賣我的，之前警詢、偵查所述，是因為我不瞭解，
才會說跟被告買毒品」云云。然販毒乃是重罪，指控他人販毒並
非兒戲，證人吳信賢當知此理，觀其於警詢、偵訊時所證內容，
已具體指證毒品交易細節，顯非一時杜撰之詞，其事後翻異前詞
，意在迴護被告，無足採信。(2)被告雖辯稱證人郭奇隆撥打電話
之目的，係為向黃俊欽購買毒品，其接電話後僅係轉告黃俊欽，
由黃俊欽自行處理云云。惟證人郭奇隆係知悉黃俊欽使用之0000
000000號行動電話號碼，並曾以其持用之0000000000號行動電話
與黃俊欽聯絡一節，業經證人黃俊欽於第一審審理時證述明確，
並有上揭通訊監察譯文可佐，被告亦不爭執此係其與郭奇隆間之
對話，果證人郭奇隆購買毒品之對象係黃俊欽，衡情自可逕與黃
俊欽聯絡，自無透過被告之理。證人黃俊欽於第一審另證稱並未
與被告共同販賣第一級毒品云云，然該證人業經檢察官以其涉犯
與本件被告共同販賣第一級毒品罪嫌提起公訴，並於該案審理中
否認犯行，從而其於本件辯稱並未共同販賣云云，亦屬人情之常
，而無足採各情。原判決業已依據調查證據之結果，說明其取捨
之理由。此屬事實審法院證據取捨之職權判斷，並無違背客觀存
在之經驗法則或論理法則。上訴意旨任意指摘原判決理由不備及
採證違法，並非合法之上訴第三審理由。(二)、刑事訴訟法所稱依
法應於審判期日調查之證據，係指與待證事實有重要關係，在客
觀上顯有調查必要性之證據而言，故其範圍並非漫無限制，必其
證據與判斷待證事實之有無，具有關聯性，得據以推翻原判決，
而為不同之認定者，始足當之。原判決已於理由說明：被告之辯
護人雖於原審聲請傳訊證人黃俊欽到庭，查明其有無與被告一同
販賣第一級毒品予證人郭奇隆一節，惟證人黃俊欽於第一審審理
時，已到庭經交互詰問，經詢以「（問：是否為郭奇隆打電話給
楊松霖，而楊松霖叫你拿毒品給郭奇隆？）」，該證人業已陳明
「拒絕回答此問題」等語，此有筆錄在卷可參，且本件被告犯罪
事證明確，因認無再行傳訊之必要等旨甚詳（見原判決第十五頁
）。原審未再為無益之調查，核與應於審判期日調查之證據而未
予調查之情形，並不相當。上訴意旨仍執以指摘。自非合法之第
三審上訴理由。(三)、其餘上訴意旨，經核係置原判決所為明白論
斷於不顧，仍持已為原判決指駁之陳詞再事爭辯，及對於事實審
法院取捨證據與自由判斷證據證明力之職權行使，並就與判決本
旨無關之枝節事項，徒以自己之說詞，任意指摘，難認已符合首
揭法定之第三審上訴要件。被告上訴違背法律上之程式，應予駁
回。
據上論結，應依刑事訴訟法第三百九十七條、第四百零一條、第
三百九十五條前段，判決如主文。
中    華    民    國  九十九  年   十二   月   十六   日
                      最高法院刑事第八庭
                          審判長法官  邵  燕  玲  
                                法官  李  伯  道  
                                法官  孫  增  同  
                                法官  李  嘉  興  
                                法官  葉  麗  霞  
本件正本證明與原本無異
                                      書  記  官  
中    華    民    國  九十九  年   十二   月  二十三  日
                                                      Ｍ

司法院資訊處製作；財團法人民間司法改革基金會備份。
